【裁判字號】    90,毒抗,410
【裁判日期】    901226
【裁判案由】    觀察、勒戒
【裁判全文】
臺灣高等法院臺南分院刑事裁定            九十年度毒抗字第四一號      Ｃ
      抗  告  人
      即受處分人  甲  ○  ○
右抗告人因違反毒品危害防制條例案件，不服臺灣雲林地方法院中華民國九十年十一
月十二日裁定（九十年度毒聲字第一二五一號），提起抗告，本院裁定如左：
      主      文
抗告駁回。
      理      由
一、原裁定意旨略以：被告甲○○於民國九十年九月十二日或其前九十六小時內之某
    時，在不詳處所，以不詳方式，施用第二級毒品安非他命，為臺灣雲林地方法院
    檢察署觀護人室於九十年九月十二日採尿送驗結果呈安非他命陽性反應，獲悉上
    情。被告雖經傳未到庭，惟查其尿液經送詮昕科技股份有限公司初篩，並以ＧＣ
    —ＭＳ實驗方法（氣相層析質譜儀分析法）確認結果，均呈安非他命陽性反應，
    有詮昕科技股份有限公司濫用藥物尿液檢驗報告附卷可稽，事證明確，被告施用
    第二級毒品犯行堪予認定。爰依毒品危害防制條例第二十條第一項、觀察勒戒處
    分執行條例第三條第一項，裁定被告應送勒戒處所觀察、勒戒等語。
二、抗告意旨略以：抗告人甲○○自接受保護管束後，即未再吸食安非他命，而抗告
    人於九十年六月一日、七月五日、八月九日、九月十二日、十月十七日、十一月
    二十一日、十二月十九日接受尿液檢驗，僅有九月十二日該次尿液檢驗有呈安非
    他命陽性反應，抗告人得知該檢驗結果後，百思下，始得知抗告人於九十年九月
    二日間，因氣管炎、慢性肝炎前往雲林縣斗六市杏林醫院就診，並服藥物至九十
    年九月十五日，共服藥物期間有十三天，恐因抗告人體質影響或藥物成分所致，
    致抗告人之尿液檢驗形成藥理性反應，甫有安非他命偽陽性反應，此可由抗告人
    遵期採驗後，僅有該次檢驗結果有安非他命反應可見一般。是以抗告人前因施用
    毒品案件，曾受裁定停止戒治，所餘戒治期間宣付保護管束，抗告人於保護管束
    期間，知悉毒品危害人體身心健康，不宜繼續服用，即停止施用安非他命。此外
    ，本件復查無其他明確之積極證據，足供佐證抗告人有何施用安非他命之犯行，
    該次檢驗有安非他命反應之尿液採驗顯有可能係因抗告人服用藥物及個人體質等
    因素之影響而呈現偽陽性反應，為求事實真相，自有將抗告人之尿液重新送請鑑
    定，或重新採集抗告人之尿液，以確定是否含有使人產生安非他命反應成分之必
    要，為此懇請鈞院明察，撤銷原裁定或發回原審更為審理云云。
三、經查，抗告人甲○○於九十年九月十二日至臺灣雲林地方法院檢察署依法定期接
    受觀護人採集尿液檢體送詮昕科技股份有限公司以ＥＩＡ酵素免疫分析法初篩及
    ＧＣ—ＭＳ氣相層析質譜儀分析法確認檢驗結果，確呈甲基安非他命及安非他命
    陽性反應，此有該公司出具之九十年九月二十一日濫用藥物尿液檢驗報告一紙附
    卷可參。復按甲基安非他命經口服投與後，約百分之七十於二十四小時內自尿液
    中排出，約百分之九十於九十六小時內自尿液排出，由於目前國內尿液中甲基安
    非他命之檢驗僅為鑑定其是否呈陽性反應尚未定其含量，且甲基安非他命成分之
    檢出與其投與方式、投與量、個人體質、採尿時間與檢測儀器之精密度等諸多因
    素有關，因此僅憑尿液中呈安非他命陽性反應，並無法確實推算吸食時間距採集
    時間之長短，惟依上述資料推斷，最長可能不會超過四日；又目前常用的尿液安
    非他命或嗎啡篩檢方式包括酵素免疫方析法（EIA,ENZYME EMMUNOASSAY）、薄層
    色層分析法（TLC,THIN LAYER CHROMATOGRAPHY）和放射免疫分析法（RIA,RADIO
    IMMUNOASSAY），在文獻報告中，確實有藥品或食物因交叉反應（CROSS REACTOI
    N），可在尿液中測試中產生偽陽性（FALSE POSITIVE ）之安非他命或嗎啡反應
    ，惟利用精密之儀器分析，將可排除偽陽性之可能，而得到正確的答案，因此篩
    檢結果必須進一步確認。在目前最常用之確認方法為氣相層析質譜儀（GC/MS,GA
    SCHROMATOGRAPHY/MASS SPECTROMETRY ），此因乃在良好的操作條件下，以氣相
    層析質譜儀作藥物及其代謝產物定性及定量分析，幾乎不會有偽陽性反應產生，
    此有臺灣臺北地方法院另案函詢回覆之行政院衛生署藥物食品檢驗局藥檢壹字
    第一一五六號函影本及臺灣臺北地方法院另案函詢回覆之行政院國軍退除役
    官兵輔導委員會臺北榮民總醫院八十三年四月七日北總內字第三五九號函
    影本各一份附卷足憑。參以抗告人於上開時地經觀護人依法定期採集其尿液送詮
    昕科技股份有限公司以ＥＩＡ酵素免疫分析法初篩及ＧＣ—ＭＳ氣相層析質譜儀
    分析法確認檢驗結果，確呈甲基安非他命及安非他命陽性反應已如前述，是依前
    開說明，本件在排除偽陽性反應產生可能之情形下，足徵抗告人前開所辯，要屬
    空言避就推諉卸責之詞，殊無可採。
四、綜上所述，原法院因以裁定抗告人應送勒戒處所觀察、勒戒，核無不合，抗告人
    抗告意旨指摘原裁定不當，為無理由，應予駁回。
據上論斷，應依刑事訴訟法第四百十二條，裁定如主文。
中    華    民    國      九十      年      十二      月    二十六      日
                                  臺灣高等法院臺南分院刑事第六庭
                                      審判長法官  楊    明    章
                                            法官  戴    勝    利
                                            法官  顏    基    典
右正本證明與原本無異。
不得再抗告。
                                      法院書記官  呂    嘉    文
中    華    民    國      九十      年      十二      月      二十七    日


司法院資訊處製作；財團法人民間司法改革基金會備份。
